臺灣高等法院臺中分院刑事判決　　　　　　　　　九十一年度上易字第一三一號
　　上　訴　人
　　即　被　告　甲○○
右上訴人因竊盜等案件，不服臺灣苗栗地方法院九十年度易字第二七二號中華民國九
十一年四月九日第一審判決（起訴案號：臺灣苗栗地方法院檢察署九十年度偵字第八
九七號）及移送併辦（九十一年度偵字第二九五二號），提起上訴，本院判決如左：
　　主      文
原判決關於甲○○部分撤銷。
甲○○連續故買贓物，累犯，處有期徒刑壹年陸月。
    事  　　實
一、甲○○前於（民國）八十五年間，因違反麻醉藥品管理條例案件，經臺灣苖栗地
    方法院判處有期徒刑三月，如易科罰金以佰元折算壹日確定，於八十五年六月
    二十六日易科罰金執行完畢，猶不知悔改，明知朱延齡及不詳姓名年籍之人所欲
    販售之電鑽、電鋸、打釘器、電動磨平器、手提砂輪機等工具，均為來路不明之
    贓物，竟基於故買贓物之概括犯意，自八十九年年初起至九十年六月十八日止，
    在其設於苗栗縣通霄鎮○○○○道白沙屯段與西濱公路路口處附近之鐵皮屋舊貨
    場，連續二次以與市價顯不相當之新台幣八百元代價，或以不詳代價，向朱延齡
    買受朱延齡於八十九年十月間連續三次在苗栗縣後龍鎮海寶里八鄰九十二之十二
    號竊得之電鋸二支、電鑽四支、打釘器四支、電動磨平器二支、手提砂輪機五支
    等工具，又在其設於苗栗縣通霄鎮○○○○道白沙屯段與西濱公路路口處附近之
    鐵皮屋舊貨場，連續二次向不詳姓名年籍之人，以每公斤六元之價格，向不詳姓
    名年籍之人買受電鑽三支、電動馬達一台（被害人彭睦麟所有於八十八年九月二
    十日，在三義鄉雙湖村十一鄰雙草湖一六八之十六號旁加工廠內，失竊之物）復
    勝牌空氣壓縮壓機一台（徐旭榮所有於八十九年十月中旬，在苗栗縣三義鄉○○
    村○○路三十九號失竊之物）、手持電鋸一台、振動馬達一台（吳建龍所有於九
    十年二月二十五日晚上在苗栗縣三義鄉雙湖村十一鄰雙草湖九十一號失竊之物）
    、電鑽一支（許宗麟所有於九十年三月十二日八時左右，在苗栗縣三義鄉雙湖村
    一一○號地內失竊之物）、手提砂輪機一台及螺絲起動機一台（彭永泉所有於九
    十年四月十八日上午八時許，在苗栗縣銅鑼鄉○○路東田洋六四○號之鐵皮屋失
    竊之物）、鑿石機一台（陳坤田所有於九十年五月初，在苗栗縣後龍鎮○○里○
    鄰○○道路上的貨櫃屋內失竊之物）、無線電麥克風主機一台（李秋權所有於九
    十年六月七日十九時許，在苗栗縣市新川里四鄰大境十六之三號住處二樓客廳內
    失竊之物）、空氣壓縮壓機一台、空氣釘槍一支、電鋸一支（鄧文慶所有於九十
    年三月中旬，在苗栗縣銅鑼鄉銅鑼村十五西田洋十二號自宅倉庫內失竊之物），
    嗣經警循線查獲。
二、案經苗栗縣警察局通霄分局報請臺灣苗栗地方法院檢察署檢察官偵查起訴及移送
    併案審理。
　　理      由
一、訊據上訴人即被告甲○○固坦承向同案被告朱延齡買受右揭電鑽等物品，惟矢口
    否認有故買贓物犯行，並辯稱：伊所買受之物品均為舊品，且與一般市價相當，
    伊不知道該等物品係贓物，而伊向朱延齡買的時候都有寫讓渡書，冰箱的部分是
    壞的朱延齡說要送給伊當零件使用，另有些東西係伊前往廢鐵廠買不要的東西回
    來修理云云。惟查：
１、同案被告朱延齡於警訊中供稱：甲○○專收購贓物，所以我將竊得之贓物由他收
    購，價格比市價便宜一半以下，我賣他很多次，無法一一說明，我曾告訴他，我
    拿去賣的是贓物等語（詳見臺灣苖栗地方法院檢察署九十年度偵字第八九七號卷
    第十五頁、第十八頁、第十九頁背面、第二十頁），足見被告甲○○確實知道被
    告朱延齡所售之物品，應係贓物。而甲○○於警訊時亦自承：「該批工具經我檢
    視，其中打釘器四支、電鑽一支、磨平機一支，是朱延齡拿來賣給我的‧‧‧‧
    ‧‧磨平器以新台幣捌佰元價格向朱延齡購買‧‧‧朱延齡曾拿二至三次的東西
    到我舊貨行賣給我，第一次是最近幾個月拿一部壞的電視賣我，我以伍佰元之價
    格向朱收購，然後就是這批工具」等語（詳見臺灣苖栗地方法院檢察署九十年度
    偵字第八九七號卷第二十六頁、第二十七頁）。另江秀梅亦於警訊時證稱確有遭
    竊電鋸一支、電鑽一支、打釘器四支、電動磨平器二支、手提砂輪機四支及其他
    物品並經尋獲電鑽一支、打釘器四支、電動磨平器二支、手提砂輪機四支等語（
    詳見臺灣苖栗地方法院檢察署九十年度偵字第八九七號卷第四十七頁至第四十九
    頁），且經警於九十年一月十六日搜索被告甲○○住處，查扣被害人江秀梅於八
    十九年十月間某日，在苗栗縣後龍鎮海寶里八鄰九十二之十二號失竊之打釘器四
    支等物；，而被告甲○○於警訊時亦自承：「該批工具經我檢視，其中打釘器四
    支、電鑽一支、磨平機一支，是朱延齡拿來賣給我的‧‧‧‧‧‧磨平器以新台
    幣捌佰元價格向朱延齡購買‧‧‧朱延平曾拿二至三次的東西到我舊貨行賣給我
    ，第一次是最近幾個月拿一部壞的電視賣我，我以伍佰元之價格向朱收購，然後
    就是這批工具」等語（詳見臺灣苖栗地方法院檢察署九十年度偵字第八九七號卷
    第二十六頁、第二十七頁），且於原審復自承：「我有跟他買沒錯，但是我跟他
    買都有寫讓渡書，東西都是中古的」（詳原審卷第二宗第二十頁），是右揭查獲
    物品，確實均係被告甲○○分二次以上向被告朱延齡所購得則被告甲○○既分別
    多次向朱延齡收購物品，被害人失竊之打釘器四支、電鑽一支、手電鋸一支、電
    動磨平器一支、手提砂輪機四支、電動磨平器一支等物，價值約為新台幣（下同
    ）二萬元，業經被害人江秀梅警訊時陳明在卷（詳見臺灣苖栗地方法院檢察署九
    十年度偵字第八九七號卷第四十七頁、第四十八頁），但被告甲○○向被告朱延
    齡買受右揭物品，則以八百元之代價買得，亦經被告甲○○於警訊中自承明確，
    是被告甲○○買得之價格，與市價顯不相當。況同案被告朱延齡售予被告甲○○
    物品之際，即已告知為贓物。綜上所述，被告甲○○辯稱：伊所買受之物品均為
    舊品，且與一般市價相當，伊不知道該等物品係贓物云云，即無足採，其連續二
    次向朱延齡故買贓物犯行，堪以認定。被告甲○○雖舉證人林天星，認證人林天
    星可證明其所有之打釘器係朱延齡交付修理之物，惟經本院傳訊證人林天星，證
    人林天星固於本院調查時證稱：「（問：朱延齡有無拿任何東西給被告？）我只
    知道風槍就是打釘器，大概有十幾支，有好的也有壞的寄放在我這裡，要給被告
    。（問：有無其他東西給被告？）不清楚。」等語（詳見本院審理卷第五十一頁
    ），證明朱延齡確曾交付打釘器予被告甲○○可能要給被告甲○○修理，惟本件
    被告甲○○係向朱延齡購買事實欄所列之贓物，縱認朱延齡有交付打釘器予被告
    修理，亦無從解免被告上開故買贓物罪責，是本件尚無從以證人林天星之證述為
    有利於被告之認定，附予敘明。
２、右揭電鑽三支、電動馬達一台、復勝牌空氣壓縮壓機一台、手持電鋸一台、振動
    馬達一台、電鑽一台、手提砂輪機一台及螺絲起動機一台、鑿石機一台、無線電
    麥克風主機一台、空氣壓縮壓機一台、空氣釘槍一支、電鋸一支均係失竊之贓物
    ，業據被害人彭睦麟於警訊時指稱：「八十八年九月二十日在三義鄉雙湖村十一
    鄰雙草湖一六八之十六號旁加工廠內，當時被竊電鑽六支、高速鑽四支、電鋸二
    台、油鋸二台、空氣鑽二支、電動馬達二台等物。‧‧‧經我當場指認該贓物，
    有我失竊之電鑽三支、電動馬達一台等物」等語（詳臺灣苖栗地方法院檢察署九
    十年度偵字第三○二六號十三頁卷至第十五頁）、被害人徐旭榮於警訊時指稱：
    「我於八十九年十月中旬，正確日期已忘記，在工廠苗栗縣三義鄉○○村○○路
    三十九號發現遭竊。損失鍊鋸四台、電鋸二台、砂輪五台、電鑽五台、空壓機一
    台、平面拋光一台均價值新台幣十五餘萬元，‧‧‧經指認（扣案物品）僅復勝
    牌空壓機一台價值均一萬三千元」等語（詳臺灣苖栗地方法院檢察署九十年度偵
    字第三○二六號第十六頁）、被害人吳建龍於警訊時指稱：「我認到一台我失竊
    的手持電鋸、振動馬達一台等物。‧‧九十年二月二十五日晚上被竊，二十六日
    早上八點發現被竊，地點是三義鄉雙湖村十一鄰雙草湖九十一號內，我店內彫刻
    工具全數被偷，約值十五萬元。」（詳臺灣苖栗地方法院檢察署九十年度偵字第
    三○二六號第十八頁）、被害人許宗麟於警訊時指稱：「九十年三月十二日八時
    左右，在苗栗縣三義鄉雙湖村一一○號地內失竊，我認到被竊電鑽一支」等語（
    詳臺灣苖栗地方法院檢察署九十年度偵字第三○二六號第二十九頁），被害人彭
    永泉於警訊時指稱：「（問：警方於九十年六月十八日持至苗栗縣通宵鎮○○○
    ○段甲○○所有之鐵皮屋內查獲之手提砂輪機及螺絲起動器經你場指認，是否為
    你所失竊之物品？）是我所失竊之物品沒錯，該提砂輪機及螺絲起動器於九十年
    四月十八日八時許，在苗栗縣銅鑼鄉○○路東田洋六四○弄之鐵皮屋內遭竊的，
    ‧‧‧該手提砂輪機及螺絲起動器約值一萬餘元」。（詳臺灣苖栗地方法院檢察
    署九十年度偵字第三○二六號第二十頁）、被害人陳坤田於警訊時指稱：「我當
    場指認到我失竊之鑿石機一台，於九十年五月初，在後龍鎮○○里○鄰○○道路
    上我的貨櫃屋內失竊鑿石機三台、磨石機二台、剪石機三台、抽水機、螺絲拆卸
    工具一台、電動螺絲起子、切鐵機一台、噴農藥機、割草機、小蜜蜂起重機、攪
    拌機一台等物約值十三萬元」等語（詳臺灣苖栗地方法院檢察署九十年度偵字第
    三○二六號第二十二頁）、被害人李秋權於警訊時指稱：「（問：警方所尋獲之
    Ｙ＆Ｙ牌）無線電麥克風主機一台是於何時何地所失竊？）該物品是於九十年六
    月七日十九時許，在苗栗縣市新川里四鄰大境十六之三號住處二樓客廳內遭竊的
    ，目前價值捌仟元」等語（詳臺灣苖栗地方法院檢察署九十年度偵字第三○二六
    號第二十三頁至第二十四頁）、被害人鄧文慶於警訊時證稱：「（問：當場查獲
    之空壓機一台、釘槍一支、電鋸一支是否為你所有失竊之物品？）警方所查獲之
    物品確為我失竊之物品‧‧‧於九十年三月中旬在自宅倉庫內（苗栗縣銅鑼鄉銅
    鑼村十五西田洋十二號）遭竊。」等語（（詳臺灣苖栗地方法院檢察署九十年度
    偵字第三○二六號第二十五頁背面），而被告甲○○亦於警訊時供稱：「警方所
    查扣的電鑽五支、電動馬達二支及空壓機兩台和電鋸兩支、手提砂輪機、螺絲起
    動機各一支、鑿石機一台、無線電麥克風主機一台、小空氣釘槍一支均是我所購
    買的，因時間太久，而記不起在何處購買的」、「查扣之物品確實是我購買得來
    ，並有整修過‧‧‧查扣的物品均為舊貨，而均是在一般舊貨行所購得，而沒有
    購買證明，而舊貨行，均為流動性擺設販賣‧‧‧真的時間太久了，收購單可能
    不見了」（詳臺灣苖栗地方法院檢察署九十年度偵字第三○二六號十三頁卷至第
    十四頁）、嗣於偵查中雖供稱：（問：警方於九十年六月十六日十六時許，在你
    現居住查獲空氣釘槍等物，上開物品之來源？）是我在通宵火車站前的鐵工廠向
    一位蘇先生（即蘇忠雄）買的，我在八十九年及九十年間以每公斤六元買的（慶
    鐵行情為每公斤四元），買的時候並沒有證明，因慶鐵廠常不開證明。（問：有
    無懷疑過物品來源不明？）不明，因為都是廢鐵（臺灣苖栗地方法院檢察署九十
    年度偵字第三○二六號四十四頁卷至第四十五頁），惟右揭贓物均係被告甲○○
    於八十九年及九十年間至少分二次購得，應堪認定。另證人蘇忠雄於偵查中固證
    稱：「他曾向我買幾次，都是他自己挑，挑他喜歡的，我不知他買回去要做什麼
    。（提示照片問：有何意見？）我沒有印象，但是我工廠確實有類似的東西，都
    是我檢回來或向別人買的。」等語（詳見臺灣苖栗地方法院九十年度偵字第三○
    二六號卷第九十二頁），而證人羅立成亦於偵查中指稱：被告曾有拿東西除編號
    ２、７、８、９外（即空氣壓縮機、無線電主機、無線電麥克風主機）至其店裡
    修理等語（詳見臺灣苖栗地方法院九十年度偵字第三○二六號卷第九十三頁），
    惟羅立成上開證述，固可證明被告曾持物品前往羅立成處修理，並無從證明被告
    未故買贓物，是本件並無從執羅立成上開證述為有利於被告甲○○之認定。且按
    蘇忠雄上開證稱，伊對扣案證物並無印象，尚無從以證人蘇忠雄之證述，認定被
    告甲○○經警所扣得之贓物係向蘇忠雄所購，況依上開手提砂輪機一台及螺絲起
    動機一台，被害人許宗麟甫於九十年四月十八日上午八時許失竊，另鑿石機一台
    ，被害人陳坤田亦甫於九十年五月初失竊之物、無線電麥克風主機一台，被害人
    李秋權更於九十年六月七日十九時許剛失竊，被告竟就上開可用且甫失竊之物，
    僅以每公斤六元即購得，且上開物品均係有價值之物，復據上開被害人等詳述如
    前，證人蘇忠雄斷無從隨地檢拾，而被告甲○○亦無從僅以每公斤六元，即能購
    得上開贓物。從而上開電鑽五支、電動馬達二支及空壓機兩台和電鋸兩支、手提
    砂輪機、螺絲起動機各一支、鑿石機一台、無線電麥克風主機一台、小空氣釘槍
    一支應均係被告甲○○向不詳姓名年籍之人於八十九年間及九十年間至少分二次
    上所購得之贓物至明。被告嗣辯稱係合法向蘇忠雄購買云云，核係卸責之詞，毫
    無足採，應予依法論科。
二、核被告甲○○所為係犯刑法第三百四十九條第二項之故買贓物罪，被告連續二次
    向不詳姓名年籍之人，故買電鑽三支、電動馬達一台、復勝牌空氣壓縮壓機一台
    、手持電鋸一台、振動馬達一台、電鑽一支手提砂輪機一台及螺絲起動機一台、
    鑿石機一台、無線電麥克風主機一台、空氣壓縮壓機一台、空氣釘槍一支、電鋸
    一支部分贓物犯行，雖未經起訴，惟與前開起訴部分有連續犯之裁判上一罪關係
    ，本院自得併予審判。被告連續四次故買贓物時間緊接，所犯罪名相同，顯係出
    於概括之犯意為之，為連續犯，爰依刑法第五十六條之規定以一罪論，並加重其
    刑。又被告甲○○前於八十五年間，因違反麻醉藥品管理條例案件，經臺灣苖栗
    地方法院判處有期徒刑三月，如易科罰金以佰元折算壹日，於八十五年六月二
    十六日易科罰金執行完畢，有臺灣苗栗地方法院檢察署刑案資料查註紀錄表及臺
    灣高等法院被告全國前案紀錄表各一份在卷可稽五年以內再犯本件有期徒刑以上
    之罪，為累犯，依刑法第四十七條規定遞加重其刑。原審判決關於被告甲○○部
    分認被告甲○○罪證明確，予以論罪科刑固非無見，惟原審判決關於被告甲○○
    部分未及就併案部分予以審判，即有未洽。又本件原審法院檢察署檢察官並未起
    訴被告甲○○有向朱延齡故買張陳幼失竊之電視，原審判決竟未說明上開未經起
    訴之故買失竊電視犯行部分與本件起訴故買贓物犯行部分，有何裁判上一罪關係
    ，即遽予併案審理，顯有未洽，況且上開電視係朱延齡出售予黃廣海，又該被害
    人張陳幼於八十九年十二月上旬某日十九、二十時許，失竊之青雲牌二十九吋電
    視一台係於黃廣海住處查獲（詳見臺灣苗栗地方法院檢察署九十年度偵字第八九
    七號第六十九頁），均與被告甲○○無關，原審判決誤予認定係朱延齡出售予被
    告甲○○，亦有違誤。被告甲○○上訴否認涉有贓物犯行，指摘原審判決不當，
    雖無理由，惟原審判決關於被告甲○○部分既有上開可議之處，自應由本院予以
    撤銷改判。審酌被告甲○○前己有犯罪紀錄，且故買贓物時間長達二年，數量非
    微，並於犯後矢口否認犯行，態度尚非良好等一切情狀，量處被告甲○○有期徒
    刑壹年陸月，以資懲儆。
三、原審法院檢察署檢察官公訴意旨另以：被告甲○○基於故買贓物之概括犯意，自
    八十九年十月間起至同年十二月間某日止，在其設於苗栗縣通霄鎮○○○○道白
    沙屯段與西濱公路路口處附近之鐵皮屋舊貨場，連續二次以與市價顯不相當之新
    台幣八百元代價，或以不詳代價，向朱延齡買受大型剪、行動電話一支、茶壺七
    個、呼叫器兩個、洋酒七瓶、工具箱一個等工具。因認被告亦涉有刑法第三百四
    十九條第一項之贓物罪嫌。按犯罪事實應依證據認定之，無證據不得推定其犯罪
    事實。又不能證明被告犯罪者，應諭知無罪之判決，刑事訴訟法第一百五十四條
    、第三百零一條第一項定有明文。訊據被告甲○○堅決否認涉有右揭向朱延齡買
    受上開贓物之犯行，辯稱：行動電話是朱延齡在分局的時候講的，我沒有買那個
    」（詳本院審理卷第十六頁）、「我本身是做中古生意及電腦用品的，我怎麼可
    能去買行動電話、茶壺」等物，按原審法院檢察署檢察官認被告甲○○涉有右揭
    犯行，無非以朱延齡於警訊中指稱：「甲○○綽號黑松，電鑽、大型剪、行動電
    話、茶壼、呼叫器、洋酒及手錶等物，我均賣予甲○○」等語，為其主要論據。
    惟查：本件於九十年一月十六日下午在被告甲○○住處扣得之贓物僅有電鑽四支
    、打釘器四支、電鋸二支、電動磨平器二支、手提砂輪機五支等工具，有搜索扣
    押證明筆錄一份在卷可稽（詳臺灣苖栗地方法院檢察署九十年度偵字第八九七號
    卷第六十八頁）並未有大型剪、行動電話一支、茶壺七個、呼叫器兩個、洋酒七
    瓶、工具箱一個等工具，而被告甲○○復堅決否認購買上開大型剪、電鋸（直圓
    齒各一支）二支、行動電話一支、茶壺七個、呼叫器兩個、洋酒七瓶、工具箱一
    個等工具，尚無從僅以朱延齡之指證，即認定被告甲○○亦有買受上開大型剪、
    行動電話一支、茶壺七個、呼叫器兩個、洋酒七瓶、工具箱一個等物，惟被告甲
    ○○所涉本部份贓物犯行，果若成立，則與上開經論罪科刑之被告甲○○連續故
    買贓物部份有連續犯之裁判上一罪關係，爰不另為無罪之諭知。
據上論斷，應依刑事訴訟法第三百六十九條第一項前段、第三百六十四條、第二百九
十九條第一項前段，刑法第五十六條、第三百四十九條第二項、第四十七條、罰金罰
鍰提高標準條例第一條前段，判決如主文。
本案經檢察官乙○○到庭執行職務。
中      華      民      國　    九十一     年    十一     月   二十一 　日
                                臺灣高等法院臺中分院刑事第三庭
                                      審判長法  官　陳　朱  貴
                                      　　　法　官　劉　連　星
         　　　法　官  胡　忠　文
右正本證明與原本無異。
不得上訴。
　　　　　　　　　　　　　　　　　　　　　　書記官  許  美  惠
中      華      民      國　    九十一     年    十一     月   二十二 　日
附錄論罪科刑法條：
刑法第三百四十九條：
收受贓物者，處三年以下有期徒刑、拘役或五百元以下罰金。
搬運、寄藏、故買贓物或為牙保者，處五年以下有期徒刑、拘役或科或併科一千元以
下罰金。
                    　　　　　　　　　　　　　　　　　　　　　　　　　　Ｒ
